臺灣板橋地方法院刑事判決             100年度訴字第2891號
公  訴  人  臺灣板橋地方法院檢察署檢察官
被      告  黃敬恒
上列被告因違反毒品危害防制條例案件，經檢察官提起公訴（10
0 年度毒偵字第6061號），因被告於本院準備程序中就被訴事實
為有罪之陳述，經合議庭評議後，裁定由受命法官獨任進行簡式
審判程式，判決如下：
    主  文
黃敬恒施用第一級毒品，累犯，處有期徒刑捌月，扣案第一級毒
品海洛因壹小包（驗餘淨重零點零肆捌陸公克及含微量海洛因之
包裝袋壹個）及海洛因殘渣袋貳只均沒收銷燬，扣案之已使用注
射針筒壹支沒收。
    事  實
一、黃敬恒前曾於(1)民國88年間，因施用毒品案件，經本院以88
    年度毒聲字第329 號裁定送勒戒處所施以觀察、勒戒後，認
    無繼續施用毒品之傾向，於88年2 月5 日釋放出所，並經臺
    灣板橋地方法院檢察署檢察官以88年度偵字第2647號為不起
    訴處分確定，(2)又因施用毒品案件，經本院以88年度毒聲字
    第3103號裁定送勒戒處所施以觀察、勒戒後，認有繼續施用
    毒品傾向，再經本院以88年度毒聲字第3573號裁定令入戒治
    處所施以強制戒治，復經本院以88年度毒聲字第7100號裁定
    停止戒治，於88年11月24日因停止戒治出所，所餘戒治期間
    付保護管束，保護管束期間至89年6 月8 日期滿，未經撤銷
    停止強制戒治，視為執行完畢，並經臺灣板橋地方法院檢察
    署檢察官以89年度戒毒偵字第469 號為不起訴處分確定；(3)
    於92年間，因持有毒品案件，經本院以93年度簡字第1138號
    判處有期徒刑6 月確定；(4)於93年間，因竊盜案件，經本院
    以93年度簡字第2983號判處有期徒刑3 月確定，上開(3)、(4)
    罪，經本院以93年度聲字第1773號裁定，定應執行刑為有期
    徒刑7 月，於94年4 月2 日縮刑期滿執行完畢，(5)因施用毒
    品案件，經本院以93年度簡上字第227 號判處有期徒刑1 年
    確定；(6)因施用毒品案件，經本院以94年度簡字第4731號判
    處有期徒刑6 月確定；(7)於94年間，因施用毒品案件，經本
    院以95年度訴更字第7 號判處有期徒刑10月確定，(8)因詐欺
    案件，經本院以95年度易字第885 號判處有期徒刑6 月，上
    開(6)、(7)、(8)罪，經本院以95年度聲字第4078號裁定，定應
    執行刑為有期徒刑1 年7 月確定，經接續執行後，於96年5
    月10日假釋出監，嗣該假釋雖經撤銷，惟因中華民國九十六
    年罪犯減刑條例施行，而上開(5)、(6)、(7)、(8)罪所處徒刑後
    經本院以96年度聲減字第7464號裁定減刑後之刑期少於黃敬
    恒先前已入監執行刑期，經檢察官於97年2 月18日簽結執行
    完畢；(9)於96年間，因施用毒品案件，經本院以97年度訴字
    第688 號判處有期徒刑10月確定，(10)因施用毒品案件，經本
    院以97年度訴字第2686號判決判處有期徒刑9 月，嗣經上訴
    ，經臺灣高等法院以97年度上訴字第5651號判決駁回上訴確
    定，上開(9)、(10)罪，經接續執行後，於99年2 月12日假釋出
    監，所餘刑期付保護管束，迄99年3 月3 日因保護管束期滿
    未經撤銷假釋，未執行之刑以已執行完畢論。詎竟仍未戒除
    毒癮，仍基於施用第一級毒品海洛因之犯意，於100 年8 月
    26日中午12時許，在新北市三重區○○○路信義公園內，以
    針筒注射之方式，施用海洛因1 次。嗣於同年月27日下午7
    時許，在同上區○○路○ 段33巷9 號前，為警緝獲，並當場
    扣得海洛因1 小包（淨重0.0500公克，取樣0.0014公克鑑定
    用罄，驗餘淨重0.0486公克及含微量海洛因之包裝袋1 個）
    、海洛因殘渣袋2 只（量微無法析離秤重）及已使用之注射
    針筒1 支，且經採集其尿液送驗均呈海洛因代謝物嗎啡類陽
    性反應，始查悉上情。
二、案經新北市政府警察局三重分局報請臺灣板橋地方法院檢察
    署檢察官偵查起訴。
    理  由
一、按除被告所犯為死刑、無期徒刑、最輕本刑為三年以上有期
    徒刑之罪或高等法院管轄第一審案件者外，於第一次審判期
    日前之準備程序進行中，被告先就被訴事實為有罪之陳述時
    ，審判長得告知被告簡式審判程序之旨，並聽取當事人、代
    理人、辯護人及輔佐人之意見後，裁定進行簡式審判程序，
    刑事訴訟法第273 條之1 第1 項定有明文。經核本件被告黃
    敬恒所犯係死刑、無期徒刑、最輕本刑為三年以上有期徒刑
    以外之罪，其於準備程序中就被訴之事實為有罪陳述，經法
    官告知簡式審判程序之旨，並聽取公訴人、被告之意見後，
    本院爰依首揭規定，合議裁定由受命法官獨任進行簡式審判
    程序，合先敘明。
二、上開犯罪事實，業據被告黃敬恒於警詢、偵查、本院準備程
    序及審理中自白不諱，並有為警查獲之海洛因1 小包（淨重
    0.0500公克，取樣0.0014公克鑑定用罄，驗餘淨重0.0486公
    克及含微量海洛因之包裝袋1 個）、海洛因殘渣袋2 只及已
    使用之注射針筒1 支扣案可證，復有上開扣案物之照片3 張
    附卷可參。又被告經警查獲後，於100 年8 月27日，在新北
    市政府警察局三重分局永福派出所採尿液，經送臺灣檢驗科
    技股份有限公司以酵素免疫分析法初驗及氣相層析質譜儀複
    驗，均呈鴉片類陽性反應，此有臺灣檢驗科技股份有限公司
    濫用藥物尿液檢驗報告1 紙在卷可稽。再者，上開扣案之米
    白色粉末1 小包（淨重0.0500公克，取樣0.0014公克鑑定用
    罄，驗餘淨重0.0486公克）經送請交通部民用航空局航空醫
    務中心鑑定結果，該米白色粉末1 小包含第一級毒品海洛因
    成分，亦有交通部民用航空局航空醫務中心鑑定書1 紙在卷
    可按，足認被告黃敬恒自白與事實相符，本件事證明確，犯
    行洵堪認定。
三、又毒品危害防制條例於92年7 月9 日修正公佈，自93年1 月
    9 日施行，其中第20條、第23條將施用毒品之刑事處遇程式
    ，區分為「初犯」及「5 年內再犯」、「5 年後再犯」。依
    其立法理由之說明：「初犯」，經觀察、勒戒或強制戒治後
    ，應為不起訴處分或不付審理之裁定；經觀察、勒戒或強制
    戒治執行完畢釋放後，「5 年內再犯」者，因其再犯率甚高
    ，原實施之觀察、勒戒及強制戒治既已無法收其實效，爰依
    法追訴或裁定交付審理。至於經觀察、勒戒或強制戒治執行
    完畢釋放後，「5 年後再犯」者，前所實施之觀察、勒戒或
    強制戒治已足以遮斷其施用毒品之毒癮，為期自新及協助其
    斷除毒癮，仍適用「初犯」規定，先經觀察、勒戒或強制戒
    治之程式。從而，依修正後之規定，僅限於「初犯」及「5
    年後再犯」二種情形，始應先經觀察、勒戒或強制戒治程式
    。倘被告於5 年內已再犯，經依法追訴處罰，縱其第三次（
    或第三次以上）再度施用毒品之時間，在初犯經觀察、勒戒
    或強制戒治執行完畢釋放5 年以後，已不合於「5 年後再犯
    」之規定，且因已於「5 年內再犯」，顯見其再犯率甚高，
    原實施觀察、勒戒或強制戒治，已無法收其實效，即應依該
    條例第10條處罰（最高法院97年度第5 次刑庭會議決議意旨
    參照）。被告既有如犯罪事實欄所示觀察勒戒、強制戒治及
    論罪科刑之前科，此有臺灣高等法院被告前案紀錄表1 份附
    卷可參，是被告本次再犯施用毒品犯行，依上揭說明，顯非
    5 年後再犯，即無再行觀察、勒戒或強制戒治之必要，揆諸
    前揭說明，仍應依法論科。
四、查海洛因係毒品危害防制條例第2 條第2 項第1 款所稱之第
    一級毒品。核被告黃敬恒所為，係犯同條例第10條第1 項之
    施用第一級毒品罪。其施用第一級毒品前後，持有第一級毒
    品之低度行為，為施用之高度行為所吸收，不另論罪。被告
    前有如事實欄所述之犯罪科刑及執行情形，此有臺灣高等法
    院被告前案紀錄表1 份在卷可稽，其於有期徒刑執行完畢後
    ，5 年以內再故意犯本罪，應依刑法第47條第1 項前段規定
    論以累犯，並加重其刑。爰審酌被告有如事實欄所述之施用
    毒品前科紀錄，經觀察勒戒、強制戒治執行完畢，並經判刑
    執行完畢，仍無法戒絕毒癮，再次漠視法令禁制而犯本罪，
    惟其施用毒品所生危害，實以自戕身心健康為主，對於他人
    生命、身體、財產等法益，尚無明顯而重大之實害，兼衡其
    犯罪後坦承犯行之態度等一切情狀，量處如主文所示之刑。
    又扣案之第一級毒品海洛因1 包（淨重0.0500公克，取樣0.
    0014公克鑑定用罄，驗餘淨重0.0486公克），係被告被當場
    查獲之第一級毒品；又鑑定機關於鑑定時，雖將毒品與包裝
    分別秤重，然依鑑定機關之海洛因毒品純度定量分析鑑驗標
    準作業程序，係將包裝內之米白色粉末（海洛因）取出裝於
    該局毒品檢驗用袋中進行海洛因純度定量分析，包裝則呈空
    袋形狀，但仍留有極微量米白色粉末（海洛因）殘渣於塑膠
    袋中等情，則該包裝均並未與毒品完全析離；就本件毒品與
    包裝，均應依毒品危害防制條例第18條第1 項前段規定，諭
    知沒收銷燬之，又鑑定時經取樣鑑驗耗用之毒品，因已不存
    在，不得宣告沒收，一併敘明。至扣案之海洛因殘渣袋2 只
    ，殘留微量第一級毒品海洛因，所殘留之海洛因為第一級毒
    品，亦未與包裝袋析離，就該殘留微量第一級毒品之殘渣袋
    ，應依毒品危害防制條例第18條第1 項前段規定，諭知沒收
    銷燬之。扣案之已使用注射針筒1 支，係被告所有並供其施
    用海洛因所用之物，業據被告供明在卷，爰依刑法第38條第
    1 項第2 款規定宣告沒收。
據上論斷，應依刑事訴訟法第273 條之1 第1 項、第299 條第1
項前段，毒品危害防制條例第10條第1 項、第18條第1 項前段，
刑法第11條前段、第47條第1 項前段、第38條第1 項第2 款，判
決如主文。
本案經檢察官黃子溎到庭執行職務。
中    華    民    國   100    年    12    月    21    日
                  刑事第二庭    法  官  連雅婷
以上正本證明與原本無異
如不服本判決應於送達後10日內向本院提出上訴狀
                                書記官  郭晉良
中    華    民    國   100    年    12    月    21    日
附錄本案論罪科刑法條全文：
毒品危害防制條例第10條
施用第一級毒品者，處 6 月以上 5 年以下有期徒刑。